最  高  行  政  法  院  裁  定
110年度抗字第342號
抗  告  人  李再得                                      

上列抗告人因與相對人嘉義市政府間重測事件，對於中華民國11
0年10月12日高雄高等行政法院110年度訴字第164號裁定，提起
抗告，本院裁定如下︰
　　主  文
抗告駁回。
抗告訴訟費用由抗告人負擔。
　　理  由
一、抗告法院認抗告為無理由者，應為駁回抗告之裁定。
二、事實經過：
　　抗告人所有坐落○○市○○段(下稱○○段)0-000地號土地(重測後
    為同市○○段0000地號，下稱系爭土地)屬相對人辦理「109年
    度嘉義市地籍圖重測委託辦理案」範圍內土地，經相對人辦
    理重測。嗣於民國109年4月6日經抗告人於地籍調查表確認
    指界結果，相對人於完成重測後以109年9月29日府地籍字第
    10950267932號公告重測結果（公告期間自109年10月14日至
    109年11月13日止，下稱系爭重測結果公告），並以同日「
    地籍圖重測土地標示變更結果通知書」（編號：00728）（
    下稱109年9月29日通知書）通知抗告人。抗告人以其於81年
    間與共有人協議分割前總土地面積為250平方公尺，分割後
    分為○○段0-000、0-000、0-000地號等3筆土地，面積各為86
    、80、84平方公尺，抗告人取得分割後○○段0-000地號土地(
    面積80平方公尺)。惟該土地經本件重測成為系爭土地後，
    面積變成75.04平方公尺，短少4.96平方公尺，短少部分乃
    變相增加至鄰地所有。抗告人不服109年9月29日通知書，提
    起訴願，經訴願決定以相對人未待系爭重測結果公告期間期
    滿，即以109年9月29日通知書通知抗告人，與土地法第46條
    之3規定之程序不符，乃決定：「原處分撤銷，於2個月內由
    原處分機關另為適法之處分。」相對人乃於公告期間屆滿後
    ，就系爭土地以110年2月26日府地籍字第1101603997號函（
    下稱110年2月26日函）知抗告人重申109年9月29日通知書所
    示之重測結果。抗告人不服，逕向臺灣嘉義地方法院(下稱
    嘉義地院)行政訴訟庭提起行政訴訟，請求判決撤銷相對人1
    09年9月29日通知書及110年2月26日函附重測土地變更結果
    通知表，另重為妥適測繪等語，案經嘉義地院裁定移送高雄
    高等行政法院（下稱原審）。經原審110年度訴字第164號裁
    定（下稱原裁定）駁回抗告人在原審之訴，抗告人遂提起本
    件抗告。
三、原裁定以：
  ㈠抗告人不服109年9月29日通知書部分：抗告人不服該重測結
    果，於公告期間內之109年10月23日向嘉義市地政事務所申
    請異議複丈後，嗣於109年11月12日撤回其異議複丈之申請
    ，同日該所以嘉市測駁字第X00009號駁回通知書通知抗告人
    駁回其異議複丈之申請；惟抗告人仍於109年11月27日提起
    訴願，經訴願決定將109年9月29日通知書撤銷，足見109年9
    月29日通知書已經訴願決定認定程序違法予以撤銷而不存在
    ，抗告人仍對之提起撤銷訴訟，應屬不備起訴之要件，應裁
    定駁回。
  ㈡抗告人不服110年2月26日函附重測土地變更結果通知表部分
    ：相對人於重測結果公告期間屆滿後，依上開110年1月27日
    訴願決定，以110年2月26日函附重測土地變更結果通知表通
    知抗告人，則抗告人既未依土地法第43條之3第2項規定踐行
    聲請複丈之先行程序，自不得以「重測結果公告及複丈結果
    之處分」為對象，提起訴願及撤銷訴訟請求救濟。且抗告人
    於收受110年2月26日函附重測土地變更結果通知表後，即於
    同年3月19日逕向嘉義地院提起本件行政訴訟，足見抗告人
    未經聲請複丈先行程序及訴願前置程序，即逕行提起行政訴
    訟，此部分起訴亦因不備訴訟要件而不合法，應一併駁回。
四、抗告意旨略謂：
  ㈠109年9月29日通知書雖經訴願機關撤銷，但110年2月26日函
    重申原處分內容並說明已於109年11月14日變更登記完畢，
    顯見原違法處分實質效力仍存在，且先後處分內容相同而為
    重複處分通知，非為第二次裁決。
  ㈡相對人所委託之民間廠商（無相對人所屬公務員在場）於109
    年11月12日至現場實施測量時，即表明維持原測繪結果，抗
    告人基於無複丈實益而拒卻之，相對人旋於當日由嘉義市地
    政事務所通知逕載「自願撤銷」駁回抗告人之申請，因此抗
    告人已踐行聲請複丈之先行程序。
  ㈢原審於準備程序曾曉諭抗告人是否改提民事訴訟確認界址，
    然本案協議分割之持有人均無異議分割各持有面積，且相對
    人及其委託測繪公司僅為一次測繪，故抗告人權益遭受侵害
    係源於相對人之公權力行為處分。抗告人要求相對人重新進
    行測繪，以釐清土地面積事實等語。
五、本院查：
　㈠「原告之訴，有下列各款情形之一者，行政法院應以裁定駁
    回之。但其情形可以補正，審判長應先定期間命補正：……十
    、起訴不合程式或不備其他要件。」行政訴訟法第107條第1
    項第10款定有明文。又人民因中央或地方機關之違法行政處
    分，認為損害其權利或法律上之利益，固得依行政訴訟法第
    4條第1項規定提起行政訴訟，惟須有行政處分存在，並對該
    行政處分經依法踐行訴願及其先行程序，而後於法定期間內
    起訴者，始符合提起撤銷訴訟之要件。
　㈡土地法第46條之2規定：「（第1項）重新實施地籍測量時，
    土地所有權人應於地政機關通知之限期內，自行設立界標，
    並到場指界。逾期不設立界標或到場指界者，得依左列順序
    逕行施測：一、鄰地界址。二、現使用人之指界。三、參照
    舊地籍圖。四、地方習慣。（第2項）土地所有權人因設立
    界標或到場指界發生界址爭議時，準用第59條第2項規定處
    理之。」第46條之3規定：「（第1項）重新實施地籍測量之
    結果，應予公告，其期間為30日。（第2項）土地所有權人
    認為前項測量結果有錯誤，除未依前條之規定設立界標或到
    場指界者外，得於公告期間內，向該管地政機關繳納複丈費
    ，聲請複丈。經複丈者，不得再聲請複丈。（第3項）逾公
    告期間未經聲請複丈，或複丈結果無誤或經更正者，地政機
    關應即據以辦理土地標示變更登記。」第59條第2項規定：
    「因前項異議而生土地權利爭執時，應由該管直轄市或縣（
    市）地政機關予以調處，不服調處者，應於接到調處通知後
    15日內，向司法機關訴請處理，逾期不起訴者，依原調處結
    果辦理之。」又「依土地法第46條之1至第46條之3之規定所
    為地籍圖重測，純為地政機關基於職權提供土地測量技術上
    之服務，將人民原有土地所有權範圍，利用地籍調查及測量
    等方法，將其完整正確反映於地籍圖，初無增減人民私權之
    效力。故縱令相鄰土地所有權人於重新實施地籍測量時，均
    於地政機關通知之期限內到場指界，毫無爭議，地政機關依
    照規定，已依其共同指定之界址重新實施地籍測量。則於測
    量結果公告期間內即令土地所有權人以指界錯誤為由，提出
    異議，測量結果於該公告期間屆滿後即行確定，地政機關應
    據以辦理土地標示變更登記。惟有爭執之土地所有權人尚得
    依法提起民事訴訟請求解決，法院應就兩造之爭執，依調查
    證據之結果予以認定，不得以原先指界有誤，訴請另定界址
    為顯無理由，為其敗訴之判決。」復經司法院釋字第374號
    解釋在案。是重新實施地籍測量之土地，地政機關於重測程
    序中辦理之測量服務，並無增減人民私權之效力，有爭執之
    土地所有權人尚得依法提起民事訴訟請求解決；至於土地所
    有權人，對於重測結果，如未於公告期間內提出異議聲請複
    丈，重測結果即告確定，不許其復對之提起訴願及行政訴訟
    。
  ㈢經查，相對人之109年9月29日通知書，經抗告人提起訴願，
    已由訴願決定以相對人在系爭重測結果公告期間屆滿前，即
    以109年9月29日通知書通知抗告人重測結果，核與土地法第
    46條之3規定之程序不符為由，予以撤銷，有系爭重測結果
    公告、各該通知書及訴願決定書附卷可憑(訴願卷第81-95頁
    、嘉義地院卷第25-31頁)。則相對人之109年9月29日通知書
    ，在抗告人提起本件行政訴訟前，業經訴願決定予以撤銷而
    不存在，則抗告人對該已不存在之行政處分，復提起撤銷訴
    訟求予撤銷，即與撤銷訴訟之要件不合，而不合法。次查，
    抗告人於系爭重測結果公告期間，故曾於109年10月23日依
    土地法第46條之3第2項規定，對系爭重測結果公告聲請異議
    複丈，惟抗告人又於109年11月12日撤回複丈之聲請，經嘉
    義市地政事務所核准，並於109年11月12日以駁回通知書之
    形式通知抗告人，同時教示如不服駁回者，應於法定救濟期
    間對該駁回提起訴願，然而抗告人則是於110年1月5日申請
    退還複丈費用經核准退費在案，有異議複丈申請書、土地複
    丈測量定期通知書、駁回複丈通知書(原因：自願撤銷)、規
    費退還申請書等附卷可證(原審卷第65-71頁、訴願卷第111-
    114頁)。再者，抗告人於原審110年9月28日準備程序中，自
    承於複丈時係因要來測量的吳先生告知也是從牆壁中間測量
    ，與其所希望從二邊牆壁外緣測量的方式不同，抗告人認為
    這樣等於花冤枉錢，因此撤回不測量等語（原審卷第114-11
    5頁）。綜上以觀，抗告人主張係其拒卻複丈，且是遭嘉義
    市地政事務所駁回其複丈聲請，故其已踐行複丈程序云云，
    並非可採。抗告人既撤回其異議複丈聲請，原有異議複丈之
    聲請即失效力，與自始未聲請異議複丈無異。從而，系爭重
    測結果於公告期間屆滿已告確定，嗣由相對人以110年2月26
    日函附重測土地變更結果通知表通知抗告人，且抗告人亦未
    對之提起訴願。是以，抗告人對未經聲請複丈且未經訴願之
    相對人110年2月26日函附重測土地變更結果通知表，復提起
    撤銷訴訟，求為撤銷並重為妥適測繪，依前揭規定及說明，
    與撤銷訴訟之要件不合。綜上，原裁定以抗告人提起本件訴
    訟不備起訴要件，以原裁定駁回抗告人之訴，經核並無違誤
    。抗告意旨猶執前詞指摘原裁定違法，求予廢棄，為無理由
    ，應予駁回。
六、據上論結，本件抗告為無理由。依行政訴訟法第104條、民
    事訴訟法第95條、第78條，裁定如主文。
中　　華　　民　　國　　111 　年　　4 　　月　　28　　日
                    最高行政法院第四庭
                        審判長法官  陳　國　成　
                              法官　王　碧　芳
                              法官　鍾　啟　煌
                              法官　蔡　紹　良
                              法官　簡　慧　娟
以  上  正  本  證  明  與  原  本  無  異
中　　華　　民　　國　　111 　年　　4 　　月　　28　　日
　　　　　　　　　　　　　　　書記官　蕭　君　卉